【裁判字號】    95,上更(一),239
【裁判日期】    950621
【裁判案由】    違反毒品危害防制條例
【裁判全文】
臺灣高等法院臺南分院刑事判決
上  訴  人
即  被  告  甲○○
選任辯護人  黃振源  律師
上列上訴人因違反毒品危害防制條例案件，不服臺灣雲林地方法
院94年度訴字第377號中華民國94年9月16日第一審判決（起訴案
號：臺灣雲林地方法院檢察署94年度偵字第1025號），提起上訴
，經最高法院第一次發回，本院判決如下：
    主      文
原判決關於甲○○販賣第貳級毒品部分撤銷。
甲○○連續販賣第貳級毒品，處有期徒刑捌年；扣案之行動電話
手機壹支（序號000000000000000)沒收，販賣第貳級毒品所得財
物新臺幣貳萬壹仟伍佰元沒收之，如全部或一部不能沒收時，以
其財產抵償之。
    事      實
一、甲○○明知安非他命係毒品危害防制條例第2條第2項第2款
    所規定之第二級毒品，不得販賣、持有，竟基於販賣第二級
    毒品安非他命牟利之概括犯意，連續為下列犯行：
（一）自93年11月11日起至93年12月15日止，由楊喜以000000
      0000號行動電話撥打甲○○所持用之0000000000號行動電
      話，向甲○○購買第二級毒品安非他命。雙方分別約定在
      雲林縣虎尾鎮圓環附近之十字路口、雲林縣虎尾鎮○○路
      226號「燦坤3C家電」 (以下簡稱燦坤虎尾分店）附近某
      處及甲○○位於雲林縣林森西路2段2之12號住處等地交易
      ，每次以新台幣（下同）1,000元到3,000元不等之價格，
      由甲○○親自將數量不詳之安非他命攜至上開地點販賣予
      楊喜，共計5次 (其中三千元買二次，一千元買二次，
      一千五百元買一次)，合計共9,500元。
（二）又連續於93年11月11日、93年11月16日、93年11月20日、
      93年11月21日、93年11月22日、93年12月3日，由乙○○
      以0000000000號行動電話撥打甲○○所持用之000000000
      0號行動電話，向甲○○購買第二級毒品安非他命。雙方
      均約定在雲林縣虎尾鎮立仁國小前交易，共計6次 (其中
      以三千元價額購買半錢安非他命三次，另以一千元價額購
      買安非他命亦有三次)，並由甲○○親自將上開乙○○所
      欲購買之安非他命攜至上開地點販賣予乙○○，合計一萬
      二千元。
二、案經雲林縣警察局移送臺灣雲林地方法院檢察署檢察官偵查
    起訴。
    理      由
甲、證據能力部分：
一、按被告以外之人於審判外之陳述，雖不符前四條之規定，而
    經當事人於審判程序同意作為證據，法院審酌該言詞陳述或
    書面陳述作成時之情況，認為適當者，亦得為證據。當事人
    、代理人或辯護人於法院調查證據時，知有第一百五十九條
    第一項不得為證據之情形，而未於言詞辯論終結前聲明異議
    ，視為有前項之同意，刑事訴訟法第一百五十九條之五定有
    明文。
二、查本件被告犯罪事實之證據方法，詳如起訴書及原審判決書
    所引之證據，詳如：１、原審94年7月6日勘驗筆錄、94年7
    月27日準備程序筆錄（勘驗筆錄）暨錄音譯文。２、證人楊
    喜之證述。３、0000000000號電話與0000000000號電話之
    雙向通聯記錄。４、台灣雲林地方法院檢察署93年雲檢朝義
    監字第000960號通訊監察書及監聽譯文。５、證人乙○○之
    證述。６、0000000000號電話與0000000000號電話之雙向通
    聯紀錄。７、0000000000號電話與0000000000號電話之通聯
    紀錄。８、甲○○涉嫌販賣毒品涉嫌人一覽表。９、雲林縣
    衛生局94年3月16日尿液檢驗成績書(甲○○）。１０、甲○
    ○涉案之0000000000號行動電話之通聯記錄等，被告及辯護
    人均同意列入證據方法（見本院上訴審卷第82、83、87、88
    、137、138頁），是本院審酌該言詞陳述或書面陳述作成時
    之情況，認為適當，自得採為證據，先行明。
乙、實體部分：
一、被告甲○○販賣第二級毒品安非他命部分，認定犯罪事實所
    憑證據及理由：
（一）訊據被告甲○○對於93年11月11日起至93年12月15日止，
      有以其0000000000號行動電話與證人楊喜0000000000號
      行動電話聯絡，及於93年11月11日至93年12月3日，證人
      乙○○有以0000000000號行動電話撥打伊所持用之000000
      0000號行動電話與伊聯繫等情不爭執，惟矢口否認有上開
      販賣第二級毒品之犯行，辯稱：證人楊喜是委託伊代他
      聯絡賣家「成哥」到約定的地點，係他向賣家「成家」購
      買毒品；伊僅幫他聯絡賣主而已，有時則伊與他共同出資
      購買；證人乙○○也是問伊何處可以購買到毒品。然後伊
      帶他去賣家約定的地點去，由他向賣家購買毒品，伊沒有
      與他共同出資購買毒品等語。
（二）被告甲○○有販賣第二級毒品給證人楊喜部分：
    (1)證人楊喜於偵查中具結證述：伊有施用安非他命的習慣
    。伊安非他命都是向甲○○購買。0000000000是伊的手機。
    0000000000是甲○○的手機。自93年11月11日至93年12 月
    15日，伊大概總共向甲○○買了約5次毒品，大約一個星期
    跟甲○○買一次安非他命，價錢約一千元到三千元不等。交
    貨地點在虎尾市區圓環附近的十字路口、燦坤、還有甲○○
    的住處，但詳細地址伊不清楚，也是在虎尾。都是甲○○本
    人拿毒品給伊。伊不知道毒品重量，因為甲○○都用夾鏈袋
    事先裝好。伊確實有向甲○○購買安非他命等語明確（見偵
    查卷二第19頁至第21頁）。
    (2)被告甲○○對於0000000000號行動電話為其所持用一情，
      並不否認，且自93年11月11日起至93年12月15日止，證人
      楊喜確有以0000000000號行動電話與甲○○所持用之00
      00000000號聯絡乙節，有二人之雙向通聯記錄（見偵查卷
      二第13頁）在卷可稽。參以員警依台灣雲林地方法院檢察
      署93年雲檢朝義監字第000960號通訊監察書（見警卷第4
      、5頁)，自93年11月15日上午10時起至93年12月14日上午
      10時止，監聽證人楊喜持用之0000000000行動電話，其
      中自93年11月24日起證人楊喜與被告甲○○持用之0000
      000000號行動電話之監聽譯文有下列：「楊（楊喜）問
      ：你那裡有嗎（安非他命）？余（甲○○）答：有，要多
      少？楊（楊喜）答：要半仔。」等談話內容，有監聽譯
      文可按（見警卷第7頁），上開內容經本院勘驗結果，亦
      大致相合，並為被告及選任辯護人所是認，有勘驗筆錄附
      卷可稽（見本院上訴審卷第101、106頁）再參之證人楊
      喜於原審行交互詰問時，於檢察官問及監聽譯文中所提及
      之「半仔」究為何意時，其亦證述係指「半錢」之意思，
      購買毒品半錢等情判斷 (見原審卷二第35頁反面），上開
      二人之對話顯係證人楊喜向被告甲○○洽詢有無毒品可
      供購買及數量等事宜，至為明顯。
    (3)證人楊喜既與被告甲○○有以上揭行動電話聯繫之事實
      ，且上開監聽譯文之內容，係證人楊喜向被告甲○○洽
      談購買毒品事宜，核與證人楊喜於偵查中證述之情節相
      吻合，足認證人楊喜於偵查中所證述，應係屬實，堪可
      採信。
    (4)證人楊喜向被告甲○○購買安非他命五次中，其中於93
      年11月24日以電話與甲○○聯絡購買安非他命時，曾稱要
      購買「半仔」（見警卷第7頁監聽譯文），於原審亦稱「
      半仔」即「半錢」（見原審卷二第35頁反面），又查楊
      喜於偵查中證稱購買金額1,000元到3,000元不等（見偵查
      卷第二宗第20頁），於原審行交互詰問時，亦證述購買安
      非他命有時候1,000、3,000（見原審卷二第33頁），半錢
      要3,000元(見原審卷二第35頁反面）。經本院更一審於九
      十五年六月十四日再傳訊證人楊喜到庭交互詰問結果，
      楊喜證述如下：
      法官  問：你在檢察官那邊說你有向甲○○買安非他命五
                次，對不對？
      楊喜答：對。
      法官  問：你向甲○○買安非他命五次，其金額為何？
      楊喜答：三千元買二次，一千元買二次，一千五百元買
                一次。
      法官  問：你曾經有講過買半錢，是何意思？
      楊喜答：我打電話給甲○○要買半錢，半錢就是要買三
                千元。
      綜合而觀，被告甲○○所稱販賣予丙○○半錢安非他命之
      意，價格為3,000元，甲○○共計販賣給楊喜5次，其中
      三千元賣二次，一千元賣二次，一千五百元賣一次，合計
      販賣給楊喜所得共9,500元。
    (5)雖證人楊喜於原審及本院審理時翻異前供稱：伊是透過
      甲○○向他的朋友購買毒品，甲○○先約他的朋友，我們
      再一起過去拿，拿的地點有虎尾燦坤、圓環附近等地，有
      時伊只有1,000元，伊就叫他代為購買，他有2,000元，我
      們就合資購買半錢云云（見原審卷二第32、37頁），然查
      ：依上開監聽譯文內容及證人楊喜於偵查中之證述，其
      均未論及委託被告甲○○向他人購買毒品或欲合資購買之
      情，倘其確係委託被告甲○○或與之合資購買毒品，何以
      證人楊喜於電話交談時及偵查中證述時均隻字未提尚有
      第三人，反而對於其向被告甲○○購買毒品之時間、地點
      及交易過程等重要事項，依其記憶所及，大致上交待清楚
      。顯見證人楊喜事後於原審及本院審理時所稱：係透過
      被告甲○○向他人購買毒品一詞，與事實不符，顯係事後
      迴護被告之詞，自不足採信。
    (6)綜上，足認被告確有於93年11月11日起至93年12月15 日
      止，在雲林縣虎尾鎮圓環附近之十字路口、燦坤虎尾分店
      附近某處及甲○○住處等地，分別以一千元、一千五百元
      、三千元不等之價格，販賣第二級毒品予證人丙○○，且
      有5次之多，販賣安非他命給楊喜所得共9,500元
（三）被告甲○○有販賣毒品給證人乙○○部分：
    (1)證人乙○○於偵查中具結證稱：伊都是以0000000000號行
      動電話撥打「阿寬」的手機0000000000向他買。「阿寬」
      每次都在立仁國小門口將安非他命賣給伊。伊自93年11月
      到12月開始向他買安非他命。伊和甲○○聯絡的電話有一
      種規律，11月11日、16日、20日、21日、22日都是打三通
      ，第一通是打電話跟甲○○說要買毒品，問他有沒有貨，
      第二通是跟他問交貨的時間地點，第三通是伊已經到了交
      貨地點，再打電話給甲○○，甲○○再出現和伊交易，所
      以才會有三通的規律。像93年11月24日打五通、93年11月
      27日打七通、93年12月12日打四通的情形就是甲○○沒有
      接電話，所以當天也就沒有買到毒品。像93年11月17日、
      11月30日、12月1日都只有1通的情形，有時是講事情，有
      時是買賣沒有買到毒品。像93年12月3日打兩通的情形就
      是有向甲○○買到毒品。依通聯記錄11月11日、11月16日
      、11月20日、11月21日、11月22日、12月3日分別打了三
      通及二通，這就是代表有向甲○○買到毒品，而且都交易
      成功。買安非他命價額為1,000到3,000元不等，全部在立
      仁國小交易，都是甲○○親自來交貨。伊確實有向甲○○
      買毒品等語明確（見偵查卷一第94頁至第95頁及第110頁
      至第112頁）。
    (2)證人乙○○確有以0000000000號行動電話撥打被告甲○○
      0000000000行動電話聯絡之事實，有二人之雙向通聯紀錄
      （見偵查卷一第107頁）附卷足稽，被告及其選任辯護人
      對其證據能力不爭執，如前所述，本院自得採為判斷之基
      礎。再證人乙○○對於以電話聯絡購買毒品之交易過程於
      偵查中證述清楚詳細，若非確有向被告甲○○購買毒品之
      事實，其如何能如此詳盡敘明被告販賣毒品之時間、地點
      及聯絡方式。參以其於原審審理時自承於偵查中檢察官並
      未逼迫其供述(見原審卷二94年8月17日審理筆錄，即第41
      頁反面），顯見其於偵查中所言，係出於自由意識下之陳
      述，而非杜撰之詞，堪認為真實。
    (3)證人乙○○於95年6月14日經本院更一審再到庭仔細回想
      向被告甲○○購買安非他命金額及次數結果如下：
      法官  問：你一共向甲○○買安非他命共幾次？
      乙○○答：六次。
      法官  問：三千元有買幾次？
      乙○○答：三次。
      法官  問：一千元有買幾次？
      乙○○答：也是三次。
      雖然乙○○於偵查中及原審審理中所稱向被告甲○○所購
      買安非他命之金額及次數有些許不一致，但本院審理時係
      請證人乙○○仔細回想後再答復，因此本院認乙○○向被
      告甲○○購買安非他命為三千元三次，一千元三次為正確
      ，則被告甲○○共販賣安非他命給乙○○所得共一萬二千
      元。
    (4)證人乙○○雖於原審及本院審理時翻異前供，改稱：安非
      他命是伊打電話託甲○○幫伊買的，甲○○約他的朋友來
      ，錢給他的朋友，毒品由他的朋友交給伊，甲○○則站在
      旁邊看，甲○○都會到場，在警察局及檢察官訊問時從未
      提及甲○○的朋友，是因為那時心情很壞，警察問伊，伊
      會怕云云（見原審卷二第40、41頁）。然查，證人乙○○
      於偵查中之證述，均未論及委託被告甲○○向他人購買毒
      品之情事，倘其確係委託被告甲○○購買毒品，何以證人
      乙○○於偵查中證述時均隻字未提尚有第三人，反而對於
      其向被告甲○○購買毒品之時間、地點及電話交易過程等
      重要事項，依其記憶所及，及通聯紀錄，而為大致上清楚
      之交待。且證人乙○○於原審審理時對於電話通聯情形所
      代表之涵意證述反覆，不若偵查中之證述清楚明確，自以
      偵查中所證述較為可採。是證人乙○○於原審及本院更一
      審審理時翻異前詞所言，顯係事後迴護被告之詞，不足採
      信。
    (5)綜上，足認被告甲○○確有於93年11月11日、93年11月16
      日、93年11月20日、93年11月21日、93年11月22日、93年
      12月3日，在雲林縣虎尾鎮立仁國小前，共計6次，其中三
      次以3,000元價額購買半錢安非他命，餘三次每次以1,000
      價額交易，已如上述，合計一萬二千元等情，至堪認定。
      又公訴人雖就被告甲○○販賣予證人乙○○部分，於起訴
      時亦論及93年11月7日被告甲○○亦有販賣之行為（見起
      訴書第2頁），然於原審時審理，認被告甲○○無此部分
      犯行，業已當庭減縮（見原審卷二第45頁），且該部分經
      查只有一通電話，核與證人乙○○以三通電話之方式，向
      被告甲○○購買第二級毒品不同，是此部分尚難遽認被告
      甲○○有販賣之行為，且經公訴人業已減縮，本院不予論
      究，併此明。
（四）本件被告甲○○否認販賣第二級毒品，自無法查悉其販入
      之價格。惟販賣毒品係違法行為，非可公然為之，亦無公
      定之價格，無論瓶裝或紙包，均可任意分裝增減份量。而
      每次買賣之價差，亦隨時依雙方資力、關係之深淺、需求
      之數量、來源是否充裕、販賣者是否渴求資金、查緝是否
      嚴緊、購買者被查獲時供述購買對象之風險評估等，而異
      其標準，非可一概而論。販賣之利得除經坦承及價量俱臻
      明確外，難得實情。況一般民眾普遍認知政府查禁安非他
      命等毒品之非法交易嚴格且重罰不寬貸，衡諸常情，倘非
      有利可圖，絕無甘冒嚴查重罰高度風險之理。故販賣之人
      從價差或量差中牟利方式雖異，但其圖利之非法販賣行為
      則一。本件被告甲○○與證人楊喜、乙○○非親非故，
      若非有利可圖，豈會甘冒涉犯重罪之危險，而販賣毒品予
      證人楊喜、乙○○，是被告甲○○從中牟利之營利意圖
      ，已至明灼。被告甲○○雖辯稱：伊沒有販賣毒品給楊
      喜及乙○○，楊喜係託伊向他人代為購買毒品，有時則
      與伊合資購買，伊只是代為聯絡購買毒品。乙○○亦是託
      伊代為聯絡購買毒品而已云云，然被告甲○○販賣毒品之
      事實，業據證人楊喜、乙○○等證述明確，已如前述，
      被告甲○○所辯，顯係卸責之詞，委無足採。
（五）綜上所論，足徵被告甲○○販賣第二級毒品予證人楊喜
      、乙○○之事證明確，犯行洵堪認定。又證人楊喜、乙
      ○○對於向被告甲○○購毒之次數及價錢，茲該二人均係
      反覆多次向被告甲○○購買毒品，而非單一次數，加以人
      之記憶有限，顯難強令該二人對於何次以何價錢購買毒品
      一一敘明，惟此並不影響被告甲○○確有販賣毒品犯行之
      認定，此部分就被告甲○○販賣毒品予證人楊喜、乙○
      ○之次數及所得，本院審酌該二人上開於偵查中之證述，
      基於有利於被告甲○○之認定，乃認定被告甲○○販賣毒
      品予證人楊喜之次數為5次，販賣毒品所得九千五百元
      ，予證人乙○○為6次，販賣毒品所得一萬二千元，如前
      所述，是被告甲○○共計販賣毒品11次，所得為二萬一千
      五百元。
二、論罪科刑之理由：
（一）按海洛因及安非他命係毒品危害防制條例第二條第二項第
      一款及第二款分別所規定之第一級及第二級毒品，核被告
      甲○○所為，係犯毒品危害防制條例第4條第2項之販賣第
      二級毒品罪。
（二）被告甲○○非法持有第二級毒品之低度行為，均為販賣之
      高度行為所吸收，不另論罪。
（三）被告甲○○先後多次販賣第二級毒品，時間緊接，方法相
      同，觸犯構成要件相同之罪，顯係基於概括犯意為之，為
      連續犯，依刑法第56條規定，應論以一罪。被告甲○○販
      賣第二級毒品部分，除法定本刑中之無期徒刑部分依法不
      得加重外，其餘依法加重其刑。
三、原審認被告甲○○罪證明確，因予論罪科刑，並對被告甲○
    ○販賣第二級毒品，處有期徒刑八年，固非無見。惟查（一
    ）被告甲○○以每次以1,000元到3,000元不等之價格販售安
    非他命予楊喜5次，合計共九千五百元及售予乙○○6次，
    合計共一萬二千元，總計販賣毒品所得二萬一千五百元已如
    上述；原判決遽認被告每次販賣毒品所得均為1,000元，據
    此諭知沒收販賣毒品所得11,000元，即有未洽。（二）被告
    甲○○係以0000000000號（序號000000000000000）行動電
    話供其販賣安非他命之用，已如上述，又該行動電話機亦屬
    被告甲○○所有（見警卷第12頁、偵查卷一第7頁），依毒
    品危害防制條例第十九條第一項規定，應予宣告沒收；原判
    決未予宣告沒收，亦有未洽。被告甲○○上訴意旨否認販賣
    毒品，雖無理由，惟原判決既有上開可議之處，即屬不能維
    持，應由本院就其販賣第貳級毒品部分撤銷改判。爰審酌被
    告甲○○，為一己之私利，竟販賣第二級毒品以營利，造成
    社會毒品泛濫，戕害人民身體之健康，影響社會治安，及考
    量被告甲○○販賣毒品之次數、犯罪後否認犯行、毫無悔意
    之態度等情狀，乃量處如主文第二項所示之刑。其販賣第二
    級毒品所得財物二萬一千五百元，雖未扣案，然不能證明業
    已滅失，爰依同條例第19條第1項之規定宣告沒收之，如全
    部或一部不能沒收時，以其財產抵償之。又被告甲○○係以
    0000000000號（序號000000000000000）行動電話供其販賣
    安非他命之用，已如上述，又該行動電話機亦屬被告甲○○
    所有（見警卷第12頁、偵查卷一第7頁），依毒品危害防制
    條例第十九條第一項規定，亦應予宣告沒收。
四、扣案之安非他命吸食器一組，被告甲○○坦承為其所有，然
    均無積極證據足以證明係被告甲○○供上開犯罪所用之物，
    尚與本案無涉，爰不宣告沒收。
五、被告甲○○被訴販賣第一級毒品罪暨轉讓第二級毒品罪部分
    業經原審判決無罪，公訴人並未上訴，已確定在案，不另列
    論，併此敘明。
據上論斷，應依刑事訴訟法第369條第1項前段、第364條、第299
條第1項前段，毒品危害防制條例第4條第2項、第19條第1項，刑
法第11條前段、第56條，判決如主文。
本案經檢察官李傳來到庭執行職務。
中    華    民    國    95    年    6     月    21    日
                  刑事第五庭  審判長法  官  楊明章
                                    法  官  戴勝利
                                    法  官  顏基典
以上正本證明與原本無異。
如不服本判決，應於收受本判決後十日內向本院提出上訴書狀。
其未敘述上訴理由者並得於提起上訴後十日內向本院補提理由書
狀（均須按他造當事人之人數附繕本）「切勿逕送上級法院」。
                                    書記官  呂嘉文
中    華    民    國    95    年    6     月    21    日
附錄：本案論罪科刑法條全文
毒品危害防制條例第4條第2項：
製造、運輸、販賣第二級毒品者，處無期徒刑或 7年以上有期徒
刑，得併科新臺幣7百萬元以下罰金。


司法院資訊處製作；財團法人民間司法改革基金會備份。
